【裁判字號】    97,交上易,675
【裁判日期】    971231
【裁判案由】    過失致死等
【裁判全文】
臺灣高等法院臺南分院刑事判決      97年度交上易字第675號
上  訴  人  臺灣臺南地方法院檢察署檢察官
被      告  甲○○
選任辯護人  李佳冠律師
上列上訴人因被告過失致死等案件，不服臺灣臺南地方法院96年
度交易字第148號中華民國96年8月19日第一審判決（起訴案號：
臺灣臺南地方法院檢察署96年度調偵字第909號），提起上訴，
本院判決如下：
    主      文
原判決撤銷。
甲○○因過失致人於死，處有期徒刑陸月，如易科罰金，以新臺
幣壹仟元折算壹日。
    事      實
一、被告甲○○於民國（下同）96年5月4日下午10時50分許，駕
    駛車牌號碼D8－1387號自小客車，沿省道台39線公路內側車
    道由南往北方向行駛，行經省道台39線公路與臺南縣歸仁鄉
    ○○路○段路口時，原應注意汽車行駛時，駕駛人應注意車
    前狀況，並隨時採取必要之安全措施，且行車速度應依速限
    標誌之規定，而依當時情形又無不能注意之情事，竟於行經
    上開路口時，疏未注意左右來車，又以高於70公里速限之速
    度超速行駛，適有由郭國龍騎乘車牌號碼YEU－681號 (起訴
    書誤載為TEU-681號)重型機車，搭載友人乙○○，沿長榮路
    二段由西往東方向駛來。甲○○因而煞車不及，遂於上開路
    口撞及郭國龍所騎乘之重型機車，致郭國龍因顱內出血等傷
    害，經送醫後不治死亡；乙○○則受有腹腔出血、脾破裂、
    肺部挫傷併創傷性血胸、氣胸、頭部外傷併臉部及頸部多處
    擦傷、肢體多處擦傷、脾臟撕裂傷併出血性休克、頸椎6-7
    節骨折併脊髓挫傷、疑蜘蛛膜下腔及硬腦膜下出血、左側氣
    胸、右臂神經叢損傷等導致肢體障礙之重傷害。甲○○肇事
    後隨即自行向員警報案，於警員到場處理尚未發覺肇事者前
    ，即向警員自首並接受裁判。
二、案經臺灣臺南地方法院檢察署檢察官據報相驗後自動檢舉偵
    查起訴。
    理      由
壹、程序方面：
    按被告以外之人於審判外之陳述，雖不符刑事訴訟法第一百
    五十九條之一至第一百五十九條之四之規定，而經當事人於
    審判程序同意作為證據，法院審酌該言詞陳述或書面陳述作
    成時之情況，認為適當者，亦得為證據。當事人、代理人或
    辯護人於法院調查證據時，知有第一百五十九條第一項不得
    為證據之情形，而未於言詞辯論終結前聲明異議者，視為有
    前項之同意，刑事訴訟法第一百五十九條之五定有明文。查
    本件被告及辯護人於言詞辯論終結前，對於下述本院採為認
    定犯罪事實依據之各項供述及書面證據之證據能力，均未聲
    明異議，復經本院於審理時逐一提示予被告表示意見，本院
    審酌該等證據之取得過程並無瑕疵，與本案待證事實間復具
    有相當之關聯性，以之為本案證據並無不當，自得採為本件
    認定事實之基礎，合先敘明。
貳、實體方面：
一、訊據被告甲○○對於上揭時地與被害人郭國龍所騎乘之機車
    發生撞擊肇事，被害人郭國龍因此死亡及告訴人乙○○受有
    上揭重傷害之結果並不否認，惟被告辯稱：肇事當時伊行經
    上開交岔路口時交通號誌是綠燈，而被害人郭國龍所行駛方
    向，號誌為紅燈，是被害人郭國龍闖紅燈，始發生本件車禍
    ，我未闖紅燈云云。惟查：
  (一)本件被害人郭國龍因本件車禍，造成顱內出血、骨折、心肺
    衰竭等傷，而當場死亡，業經檢察官督同檢驗員相驗屬實，
    製有相驗屍體證明書、臺南市立醫院法醫參考病例摘要表各
    乙份在卷可憑（詳警卷12-13頁）。至告訴人乙○○因本件
    車禍受有肢體殘障等之重傷害，則有臺南市立醫院96年5月5
    日出具診斷證明書、高雄市立小港醫院（委託高雄醫學大學
    經營）97年11月7日出具診斷證明書、97年6月6日出具之中
    華民國身心殘障手冊影本各乙份在卷可佐（詳本院上訴審卷
    ）。並有道路交通事故調查報告表及肇事現場照片29紙在卷
    可稽（詳警卷18-32頁）。是被告駕車肇事致人死亡、受重
    傷之事實，堪以確認。
  (二)【被告甲○○有闖紅燈之疏失】：
  (1)查本件被告於96年5月5日肇事隔日凌晨在警訊供稱，肇事當
    時伊行經肇事路口時是綠燈，而被害人郭國龍號誌係紅燈，
    車禍發生係郭國龍闖紅燈所致云云。另告訴人乙○○則在97
    年3月25日於原審審理時指述，肇事當時是被告闖紅燈，始
    肇致本件車禍等語。依被告甲○○及告訴人乙○○供述，雙
    方當事人，均直指對方闖紅燈，始發生本件車禍。本件在無
    目擊證人可證情形下，究係何者為遵守號誌行駛，何者係違
    規駕駛者。然依卷附道路交通事故調查報告表、現場圖示，
    及車禍後警員於現場拍攝照片29紙，（詳警卷18-32頁），
    及下列證人乙○○之證述及本院勘驗結果相互參酌以觀，被
    告甲○○當時經過時確係闖紅燈，並據證人即告訴人乙○○
    於原審審理中證稱：「肇事當日被害人郭國龍騎乘機車，行
    經長榮路2段路口一、二十公尺時，我注意到前方之號誌（
    路口接近證人之號誌，非對向路口較遠之號誌）為綠燈。」
    、「（你當時有無注意到被告行向的號誌？）我有瞄到他的
    行向是紅燈。」、「（何時喵到？）看綠燈時，同時看一下
    對向紅燈。」等語（見原審卷第73、74頁）。告訴人乙○○
    經原審詢問其所看見路口之號誌位在其何處時，告訴人證稱
    ：「（你看到的紅燈於你行向的何位置？）應該是我的右邊
    。」、「燈號位於我的右前方」等語（見原審卷第74頁），
    與肇事現場實際狀況完全相同，此亦有顯示被害人行車路口
    號誌所在位置之肇事現場照片附卷可稽（見警卷第19頁上方
    照片），依此肇事前號誌位置陳述觀之，告訴人之供詞前後
    一致並無矛盾，應可採信。又本件經本院法官於97年11月27
    日實地勘驗結果，駕駛人在前方均可看到紅綠燈，尤其在晚
    上十時五十分許（即本案肇事之時間）紅綠燈特別明顯等情
    ，並有本院97年11月27勘驗筆錄足稽，並有告訴人乙○○庭
    呈於晚上十時五十分許到現場拍攝紅綠燈之照片一紙以觀，
    在晚上十時五十分許確能清淅看到前方之紅綠燈之號誌等情
    ，亦有晚上十時五十分許所拍攝之照片一紙附卷可憑，由此
    足證乙○○之證述伊被載時確看到前方係綠燈，而被告甲○
    ○當時係闖紅燈等情，應非子虛，被告甲○○雖屢辯稱：伊
    經過時係綠燈，且當時還有六秒云云，但本院於97年12月17
    日審理時，經法官質以被告於本日到院開庭時經過幾個紅燈
    及幾個綠燈，或經過綠燈時是否知道還有幾秒等情，被告甲
    ○○則無法答出，顯見被告甲○○所辯：當時伊經過時係綠
    燈，且當時還有六秒云云，純係虛構，且係卸責之詞，不足
    採信。
  (2)再者，被告雖於警詢中供稱：「我行至肇事路口綠燈直行，
    遭被害人所騎乘之機車闖紅燈撞擊。」（見警卷第2頁）；
    「車禍發生時綠燈剩餘秒數是6-7秒。」（見警卷第3頁）云
    云。於原審準備程序中供稱：「我經過肇事路口時是綠燈。
    」（見原審卷第18頁）；「（你當時看到綠燈時，是否在路
    口前？）是的，在出路口前一、二十公尺的距離。」、「當
    時我是直線行駛，我是綠燈，他們是紅燈。」（見原審卷第
    73、75頁）；「我出路口時的號誌是綠燈。」（見原審卷第
    79、80頁）云云，其供詞前後雖無矛盾。惟被告經原審詢問
    其所看見路口之號誌位在其小客車何處時，被告答稱：「號
    誌是在我這個路口（非對向路口）的左前方約11點鐘的位置
    。」云云（見原審卷第80頁），此與肇事現場實際狀況不同
    ，該號誌應位於被告駕駛方向之正中央上方，即其正前方12
    點鐘方向，並非被告所稱之左前方11點鐘方向，此有顯示被
    告行車路口號誌所在位置之肇事現場照片附卷可稽（見警卷
    第18頁上方照片），如被告自出路口前一、二十公尺即注意
    號誌，本應知悉該號誌所在確切位置，然依此肇事前號誌位
    置陳述觀之，被告之供述顯非真實，自以告訴人乙○○之陳
    述較為可採，是被告有闖紅燈之過失行為已甚為明確，不容
    再為狡辯。
  (三)【被告甲○○有超速行駛之違規行為，與肇事結果間有因果
    關係】：
    查被告於警詢中供稱：「我肇事當時時速70-80公里。」（
    見警卷第3頁）；於檢察官偵查中供稱：「當時車速70、80
    公里。」（見96偵卷7508號，第7、19頁）；於原審準備程
    序中供稱：「法官問：對於公訴意旨稱，你有疏未注意左右
    來車，及高於限速70公里超速行駛之疏失，有何意見？被告
    答：是因為有高架橋擋住我的視線，所以我沒有看到；其餘
    無意見（即當時限速高於每小時70公里）」（見原審卷第18
    頁）；於原審審理中供稱：「我當時車速約7、80公里，是
    70或80我沒有注意那麼清楚。」等語（見原審卷第81頁），
    於本院勘驗時亦供稱我當時車速之時速約70至80公里等情（
    見本院97年11月27日勘驗筆錄），其供述前後一致互核相符
    ，並無矛盾，當可採信。因而依被告上開供述以觀，可證明
    被告肇事當時，確有超越當地限速每小時70公里之違規行為
    。
  (四)按行車速度，依速限標誌或標線之規定，無速限標誌或標線
    者，行車時速不得超過50公里，汽車行駛時，駕駛人應注意
    車前狀況，並隨時採取必要之安全措施，道路交通安全規則
    第93條第1項第1款、第94條第3項分別定有明文。查本件車
    禍當時天候晴、夜間無照明、路面無缺陷、無障礙物，行車
    速限為70公里，有前揭道路交通事故調查報告表(一)(二)可稽，
    被告駕駛汽車自應遵守上述交通法規所揭示之注意義務，依
    當時情形亦無不能注意之情事，乃竟疏未注意，於行經上開
    交叉路口時，闖越紅燈，並未充分注意車前狀況及左右來車
    ，作隨時停車之準備等必要安全措施以致肇事等情，已據其
    迭於警詢、偵查及原審審理時自承：肇事時車速約為70至80
    公里等語不諱（見警卷第3頁、96偵卷7508號，第7、19頁、
    見原審卷第18、81頁）；且由現場照片及事故現場圖（見警
    卷第15頁、第18-32頁）顯示：撞擊發生後，被告之自小客
    車無煞車痕，復參以其亦坦認：「（車禍發生前，你有、無
    看見對方機車？）沒有，是被撞倒後才知道發生車禍。」、
    「我沒有看到被害人，是我的車頭左前保險桿撞擊到被害人
    車頭撞擊後向後刮。」等語（見警卷3頁，原審卷第19頁）
    ，其就本件車禍之發生顯有過失，應甚明確，且其過失與被
    害人之死亡間，復有相當因果關係，亦堪認定。是本件事證
    明確，被告犯行堪以認定，應予依法論科。
二、查被告甲○○駕車雖非故意，但按其情節應注意，能注意，
    而不注意，致郭國龍死亡（詳相驗屍體證明書）、乙○○重
    傷（詳診斷證明書、中華民國身心殘障手冊影本），為有過
    失，核被告甲○○所為，係犯刑法第276條第1項前段過失致
    人於死罪及同法第284條第1項後段之過失致重傷罪。被告以
    一行為，同時郭國龍死亡、乙○○重傷，為想像競合犯，應
    從一重之過失致死罪論處。被告於肇事後，向到場處理之員
    警坦承肇事而願接受裁判，業經其供述在卷，並有卷附台南
    縣警察局歸仁分局道路交通事故肇事人自首情形紀錄表可參
    ，爰依刑法第62條前段之規定減輕其刑。
三、原審法院未詳細調查，並詳為勾稽全案證據調查所得加以審
    究，即為被告甲○○無罪判決諭知，容有未洽，公訴人上訴
    意旨亦執此指摘原判決諭知被告無罪不當，為有理由，自應
    由本院將原判決撤銷改判。爰審酌被告過失之程度、犯罪所
    生損害及於犯罪後迄未賠償被害人楊家屬造成之損害，及其
    犯罪後仍矢口否認有過失，顯見其犯罪後仍無悔意等一切情
    狀，量處如主文第二項所示之刑。並諭知如易科罰金，以新
    臺幣壹仟元折算壹日之標準。
據上論斷，應依刑事訴訟法第369條第1項前段、第364條、第299
條第1項前段，刑法第276條第1項、第284條第1項後段、第55條
、第62條前段、第41條第1項，刑法施行法第1條之1，判決如主
文。
本案經檢察官李傳來到庭執行職務。
中    華    民    國    97    年    12    月    31    日
                  刑事第五庭    審判長法  官  楊明章
                                      法  官  戴勝利
                                      法  官  顏基典
以上正本證明與原本無異。
不得上訴。
                                      書記官  呂嘉文
中    華    民    國    97    年    12    月    31    日
附錄：本案論罪科刑法條全文
中華民國刑法第276條第1項：
（過失致死罪）
因過失致人於死者，處2年以下有期徒刑、拘役或2千元以下罰金
。
中華民國刑法第284條
（過失傷害罪）
因過失傷害人者，處 6 月以下有期徒刑、拘役或 5 百元以下罰
金，致重傷者，處1年以下有期徒刑、拘役或5百元以下罰金。
從事業務之人，因業務上之過失傷害人者，處 1 年以下有期徒刑
、拘役或1 千元以下罰金，致重傷者，處 3 年以下有期徒刑、
拘役或2千元以下罰金。


司法院資訊處製作；財團法人民間司法改革基金會備份。
